【裁判字號】    90,台上,2161
【裁判日期】    901206
【裁判案由】    損害賠償
【裁判全文】
最高法院民事判決                                九十年度台上字第二一六一號
    上  訴  人  新記企業股份有限公司
    法定代理人  廖 勝 國
    訴訟代理人  龔 維 智律師
    被 上訴 人  甲○○○
右當事人間請求損害賠償事件，上訴人對於中華民國八十九年三月六日台灣高等法院
第二審更審判決（八十八年度重上更(一)字第一一一號），提起上訴，本院判決如左：
    主  文
上訴駁回。
第三審訴訟費用由上訴人負擔。
    理  由
本件上訴人主張：伊於西元（下同）一九九二年十一月二十七日與被上訴人簽定為期
三年之技術服務及移轉協議書，由伊聘請被上訴人為技術顧問，被上訴人應改善伊既
有之營運操作、設備與既有製程，並利用改善後之設備、流程暨被上訴人應移轉之技
術，以製作厚度五○毫米、寬度六五○毫米規格之泡體塑膠材質厚板（下稱系爭厚板
）之義務，伊則每年支付日幣一千零二十萬元顧問費予被上訴人。詎於伊給付日幣二
千二百六十萬元顧問費，並依被上訴人指示投入巨額機器、設備、原料等費用後，被
上訴人拒不依約履行，拒不製作系爭厚板，屢催未果等情，爰依民法第二百二十七條
債務不履行損害賠償規定，求為命被上訴人賠償新台幣（下同）七百九十三萬七千六
百四十元暨自訴狀繕本送達翌日起加付法定遲延利息之判決。
被上訴人則以：伊已依約提供技術及實務上之協助，惟生產系爭厚板需攪拌效果良好
且吐出量每小時高達四五七‧四公斤之押出機始能達成。因上訴人未配合提供適當之
機器設備致未達成。伊並未保證以上訴人現有機器設備得生產系爭厚板，且因上訴人
違約拒付顧問費，致伊未再繼續提供協助等語，資為抗辯。
原審依審理結果以：本件上訴人主張依服務協議書（SERVICE  AGREEMENT，下稱協議
書）之約定，被上訴人有以其現有機器設備、製造流程轉移其特有技術以生產系爭厚
板之義務等情，固據其提出協議書、兩造一九九一年七月九日簽定之顧問協議書為憑
，並舉證人廖文義為證。被上訴人對協議書及一九九一年顧問協議書（按其上載明上
訴人押出機之規格為「 115 /180mm，Single ／ Tandem 」）之真正並不爭執，惟否
認於簽約時知悉上訴人押出機之吐出量每小時僅達三八○公斤之事實。查被上訴人於
系爭協議書簽定後有移轉製作其他較低厚度之厚板技術予上訴人，並告知製作系爭厚
板須吐出量高達四五七‧四公斤之押出機，以及被上訴人曾提出系爭厚板之樣品等情
，業據證人廖文達證稱屬實，應認被上訴人辯稱上訴人現有機器規格欲生產二五至三
○毫米之厚板並無問題，惟製作寬六○○毫米、厚五○毫米之系爭厚板被上訴人有告
知押出機之吐出量每小時需達四五七‧四公斤，然上訴人並未依其要求配合提供機器
設備至不能生產云云，為可採信。又被上訴人雖曾以信函說明有關製造七○○毫米厚
板之條件，然其上所載厚板之發泡率為二八至三○，與兩造約定之發泡率為二五至二
八（硬度較高）之厚板不同，是被上訴人辯稱該書信往返僅係建議性質，並非保證可
達該要求等語，亦屬可採。從而應認不能完成系爭厚板之製造係肇因於上訴人提供之
押出機其吐出量不足，而非被上訴人未提供必要之技術所致。再依協議書第二條約定
，被上訴人並無提供原料與機器以生產系爭厚板之義務以觀，系爭厚板之不能製作，
即屬不可歸責於被上訴人之事由，上訴人依債務不履行法律關係訴請被上訴人賠償其
損害，為無理由，不應准許等語，為其心證之所由得。並說明上訴人其餘主張及聲明
證據不予斟酌之理由。查系爭協議書第二條並未約定被上訴人有以上訴人現有之設備
製造系爭厚板之義務（第一審卷第八頁），而被上訴人係於一九九一年七月間簽定顧
問協議書，嗣於同年九月間始因詢問得知上訴人上開規格「 115  / 180 mm，Single
／ Tandem 」押出機之吐出量每小時為三○○公斤，即以圖表表示製造七○○毫米寬
、五○毫米厚、發泡率二八至三○之厚板之押出機之吐出量必須每小時大於三五○公
斤等情，有上訴人提出之兩造往返信函及被上訴人製作之圖表為證（原審卷第二六○
至二六四頁）。原審因認被上訴人不負債務不履行責任，而予維持第一審所為上訴人
敗訴之判決，駁回其上訴，經核於法洵無違誤。上訴意旨，指摘原審採證、認事暨解
釋契約之職權行使為不當，求予廢棄原判決，非有理由。
據上論結，本件上訴為無理由。依民事訴訟法第四百八十一條、第四百四十九條第一
項、第七十八條，判決如主文。
中      華      民      國     九十     年     十二     月      六      日
                              最高法院民事第五庭
                                  審判長法官  朱  錦  娟
                                        法官  顏  南  全
                                        法官  蘇  達  志
                                        法官  許  澍  林
                                        法官  陳  碧  玉
      右正本證明與原本無異
                                              書  記  官
中      華      民      國     九十     年     十二     月     十四     日


司法院資訊處製作；財團法人民間司法改革基金會備份。
